臺灣臺北地方法院刑事判決
111年度簡上字第121號
上  訴  人  
即  被  告  許俊雄





選任辯護人  宋盈萱律師（法扶律師）
上列上訴人即被告因傷害案件，不服本院中華民國111年6月2日1
11年度簡字第1197號第一審刑事簡易判決（聲請簡易判決處刑案
號：111年度偵字第4503號），提起上訴，本院管轄之第二審合
議庭判決如下：
    主  文
原判決撤銷。
許俊雄犯傷害罪，累犯，處拘役貳拾日，如易科罰金，以新臺幣
壹仟元折算壹日。
    事  實
一、許俊雄於民國110年10月4日下午5時20分許，在臺北市○○區○
    ○街0號之花博公園爭豔館前，基於傷害他人身體之犯意，以
    右手毆打黃秋金之頭部，致黃秋金受有頭部創傷、左下巴及
    左頸挫傷等傷害。
二、案經黃秋金訴由臺北市政府警察局中山分局報告臺灣臺北地
    方檢察署檢察官偵查後聲請以簡易判決處刑。
    理  由
一、本判決下列引用之被告以外之人於審判外所為之供述證據，
    被告許俊雄及其辯護人均未爭執證據能力（本院簡上卷第73
    頁），本院審酌上開證據資料作成時之情況，尚無違法不當
    及證明力明顯過低之瑕疵，而認為以之作為證據應屬適當，
    依刑事訴訟法第159條之5規定，均有證據能力。至卷內所存
    經本判決引用為證據之非供述證據部分，經核與本件待證事
    實均具有關聯性，且無證據證明係違反法定程序所取得，依
    刑事訴訟法第158條之4反面解釋，亦均有證據能力。
二、上開犯罪事實，業據被告於警詢、偵查及本院審理時均坦承
    不諱（見偵卷第5至8頁、第69至71頁、本院簡上卷第72頁）
    ，核與證人即告訴人黃秋金於警詢及偵查證述情節均大致相
    符（見偵卷第9至13頁、第71頁），並有亞東紀念醫院診斷
    證明書、監視器畫面截圖畫面在卷可查（見偵卷第21頁、第
    23頁），足認被告上開任意性自白與事實相符，應可採信。
    本件事證明確，被告犯行堪以認定，應予依法論科。
三、論罪科刑及撤銷原審判決之理由：
　㈠核被告所為，係犯刑法第277條第1項之傷害罪。
　㈡累犯加重：
　⒈按檢察官已於起訴書記載被告構成累犯之前科事實及證據，
    並將證物一併送交法院，進而具體說明刑案資料查註紀錄表
    所載論罪科刑之前案資料與本案累犯之待證事實有關，以及
    釋明其執畢日期，並非單純空泛提出被告之前案紀錄而已，
    足見檢察官就構成累犯之事實，已為主張且具體指出證明方
    法（最高法院111年度台上字第3143號刑事判決意旨參照）
    。
　⒉被告於108年間，因傷害案件經本院以107年度易字第435號判
    決有期徒刑4月，被告上訴後，經臺灣高等法院以108年度上
    易字第79號判決駁回上訴確定，嗣被告於108年11月30日徒
    刑執行完畢出監等情，有臺灣高等法院被告前案紀錄表在卷
    可稽，本件聲請簡易判決處刑書之犯罪事實欄已記載上開被
    告構成累犯之前科事實，並具體釋明執行完畢日期，復於證
    據並所犯法條欄說明應依刑法第47條第1項及司法院大法官
    釋字第775號解釋裁量是否加重其刑等旨，並提出刑案資料
    查註紀錄表附於偵查卷為證，揆諸前開判決意旨，應認檢察
    官已就累犯加重其刑之事項具體指出證明方法，要與最高法
    院刑事大法庭110年度台上大字第5660號裁定意旨無違。
　⒊從而，被告於108年11月30日徒刑執行完畢後，於5年內故意
    再犯本案有期徒刑以上之罪，為累犯，考量被告前開案件亦
    為傷害案件，與本案罪質、罪名相同，且前案執行完畢後已
    與本案僅相距不到2年，足徵被告對刑罰反應力乃屬薄弱，
    參酌司法院釋字第775號解釋意旨，應依刑法第47條第1項之
    規定，加重其刑。
  ㈢至被告及其辯護人另以：被告長期患有陣發性叢發性頭痛之
    精神障礙，發病起來頭痛欲裂、情緒激動，案發當天乃一時
    情緒失控而造成告訴人傷害，請求依刑法第19條第2項酌減
    其刑，並考量被告目前流落街頭、居無定所、生活困頓，本
    身需靠藥物治療、社會局協助媒合工作打零工等情，請求依
    刑法第59、60條規定減輕其刑等語。惟查：
　⒈觀諸被告所提之診斷證明書，雖記載病名為「陣發性叢發性
    頭痛，頑固性」，且為神經內科醫師所開立之診斷證明，有
    馬偕紀念醫院111年9月5日乙種診斷證明書附卷可參（見本
    院簡上卷第93頁）。但此種病情僅係神經系統相關之病變，
    已與刑法第19條所稱之「精神障礙或其他心智缺陷」狀況不
    同。
　⒉況被告於本院審理時亦稱：我這種症狀會連帶精神，但精神
    跟神經不一樣，我是在神經內科看過，但沒在精神科就診過
    ，如果我是精神病就無法好好在這裡說話，我沒有失去精神
    上的智商等語（見本院簡上卷第122頁），足認被告亦明確
    知悉其病狀與精神障礙或心智缺陷有異，且參酌被告歷次訊
    問時之法庭活動表現等情，並無任何精神障礙或其他心智缺
    陷之情況，自無適用刑法第19條第2項規定減輕其刑之餘地
    。
　⒊另刑法第59條之酌量減輕其刑，必須犯罪另有特殊之原因與
    環境等，在客觀上足以引起一般同情，認為即予宣告法定最
    低度刑期猶嫌過重者，始有其適用。至行為人犯罪之動機、
    目的、犯罪之手段、犯罪後所生之損害、犯罪後之態度等，
    僅屬得於法定刑內審酌量刑之事項，尚非必為酌量減輕之理
    由。本院審酌被告已屬智識成熟之成年人，不論衝突原因為
    何，應循合法理性方式解決，不應以暴力方式解決，參以刑
    法第277條第1項傷害罪之法定刑，並無科以最低度刑仍有情
    輕法重之憾，綜上，本案尚無刑法第59條規定之適用，是被
    告及其辯護人請求酌減其刑，要屬無據。
　㈣原審判決以被告犯罪事證明確，予以論罪科刑，固非無見。
    惟查，被告上訴後，經本院安排調解，已與告訴人間達成調
    解，有本院調解筆錄在卷可查，且告訴人也表示願意原諒被
    告（見本院簡上卷第74至75頁），是以，審酌被告於原審判
    決後已與告訴人間達成調解、徵得告訴人原諒等情，原審未
    及審酌此情，其量刑基礎既已改變，原審之量刑即難以維持
    。是被告上訴請求從輕量刑，為有理由，應由本院予以撤銷
    改判。
　㈤爰以行為人之責任為基礎，審酌被告不思以理性平和之方式
    解決紛爭，僅因細故即貿然訴諸暴力，以徒手毆打告訴人之
    方式，造成告訴人受有上開傷勢，所為實有不該，惟念及被
    告犯後坦承犯行，且已與告訴人間達成調解，已知悔悟，犯
    後態度尚可，告訴人亦表示願意原諒被告，並考量被告因陣
    發性叢發性頭痛症狀之身體狀況，兼衡被告之犯罪動機、目
    的，及其於本院審理時自陳之教育程度及家庭經濟狀況（見
    本院簡上卷第125頁）等一切情狀，量處如主文所示之刑，
    並諭知如主文所示易科罰金之折算標準。
應依刑事訴訟法第455條之1第1項、第3項、第369條第1項前段、
第364條、第299條第1項前段，判決如主文。
本案經檢察官葉耀群聲請以簡易判決處刑，檢察官邱耀德到庭執
行職務。
中　　華　　民　　國　　111 　年　　10　　月　　18　　日
　　　　　　　　　刑事第二庭   審判長法　官  林秋宜
                                     法　官　曾正龍
　　　　　　　　　　　　　　　       法　官　黃靖崴
以上正本證明與原本無異。
不得上訴。
                                     書記官  阮弘毅
中　　華　　民　　國　　111 　年　　10　　月　　19　　日